【裁判字號】    98,審易,1614
【裁判日期】    981231
【裁判案由】    毒品危害防制條例
【裁判全文】
臺灣桃園地方法院刑事判決            98年度審易字第1614號
公  訴  人  臺灣桃園地方法院檢察署檢察官
被      告  乙○○
上列被告因違反毒品危害防制條例案件，經檢察官提起公訴（98
年度毒偵字第4377號），嗣於本院準備程序進行中，被告就被訴
事實為有罪之陳述，經本院告知簡式審判程序意旨，並聽取公訴
人及被告之意見後，本院裁定改依簡式審判程序審理，並判決如
下：
    主  文
乙○○施用第二級毒品，累犯，處有期徒刑陸月，如易科罰金，
以新臺幣壹仟元折算壹日。
    事  實
一、乙○○前於民國87年間因施用第二級毒品案件，經本院以87
    年度毒聲字第444 號裁定送觀察、勒戒後，因認無繼續施用
    毒品傾向，於87年7 月12日觀察、勒戒執行完畢釋放出所，
    並經臺灣桃園地方法院檢察署檢察官以87年度偵字第9685號
    為不起訴處分確定；復於前揭觀察、勒戒執行完畢釋放後5
    年內，即於87年8 月間再因施用第二級毒品案件，經本院裁
    定送觀察、勒戒後，因認無繼續施用毒品傾向，於87年10月
    9 日觀察、勒戒執行完畢釋放出所，並經臺灣桃園地方法院
    檢察署檢察官以87年度偵字第13014 號為不起訴處分確定；
    繼於88年間因施用第二級毒品案件，經本院以89年度毒聲字
    第6446號裁定令入戒治處所施以強制戒治，嗣經本院以90年
    度毒聲字第3736號裁定停止戒治，於90年10月12日停止戒治
    併付保護管束出所，迄90年12月26日保護管束期滿未經撤銷
    停止戒治，視為強制戒治執行完畢，該次施用第二級毒品犯
    行，並經本院以90年度易字第248 號判決判處有期徒刑6 月
    確定。另於95年間因施用第二級毒品案件，經本院以95年度
    易字第513 號判決判處有期徒刑7 月，嗣經臺灣高等法院以
    95年度上易字第1408號判決駁回上訴確定；於同年間又因持
    有第一級毒品案件，經本院以95年度壢簡字第2342號判決判
    處有期徒刑5 月確定；上開二罪嗣經本院以96年度聲減字第
    244 號裁定分別減為有期徒刑3 月15日、2 月15日，並合併
    定其應執行刑為有期徒刑5 月15日確定，於96年10月1 日期
    滿執行完畢。又於96年間因持有第一級毒品案件，經本院以
    97年度審訴緝字第1 號判決判處有期徒刑6 月，減為有期徒
    刑3 月確定，於97年12月3 日期滿執行完畢（於本案均構成
    累犯）。詎其仍不知悔改，復基於施用第二級毒品甲基安非
    他命（起訴書均稱安非他命，本院應予更正）之犯意，於98
    年8 月25日上午10時許，在桃園縣新屋鄉○○路110 巷8 號
    前居處內，以吸食器燒烤之方式施用甲基安非他命1 次。嗣
    於98年8 月26日下午5 時20分許，因另涉毒品案件，於上址
    前居處內為警拘提到案，警方復於徵得其同意後對其採尿送
    驗，結果呈安非他命類陽性反應，始確認上情。
二、案經桃園縣政府警察局楊梅分局報請臺灣桃園地方法院檢察
    署檢察官偵查起訴。
    理  由
一、本案被告乙○○所犯之罪，並非法定刑為死刑、無期徒刑或
    最輕本刑3 年以上有期徒刑之罪，亦非高等法院管轄第一審
    之案件，而被告於準備程序中就被訴事實已為有罪之陳述，
    經本院告知簡式審判程序之旨，並聽取公訴人及被告之意見
    後，本院乃依刑事訴訟法第273 條之1 第1 項規定，裁定改
    行簡式審判程序，合先敘明。
二、訊據被告乙○○於本院審理時固坦承上開施用第二級毒品犯
    行，惟先於本院審理時辯稱：當天警察持有之拘票案由記載
    為組織犯罪防制條例，伊被拘提到案後要求對伊採尿，伊認
    為程序上不合法，拒絕採尿；之後又改稱：伊提出質疑後，
    承辦員警有問過楊梅分局承辦員，也有告知伊確時是毒品案
    件遭拘提，拘票上的案由也改過，因之前強制採尿通知單都
    是提前寄來的，不像這次楊梅分局偵查隊當場交付採驗尿液
    通知書，但看到單子後覺得不能違背法令才同意採尿云云。
    經查，
  (一)依本案偵查卷內資料顯示，因被告將其所使用之行動電話門
    號0000000000號出借予友人古○○，而古○○以上開行動門
    號撥打因涉犯毒品、組織犯罪條例案件遭通訊監察之龍○○
    使用之行動電話門號0000000000號而遭桃園縣政府警察局楊
    楊分局楊梅派出所員警拘提到案，是被告確係因毒品案件遭
    拘提之事實，應可確認。雖被告就拘票上之案由為組織犯罪
    條例而提出質疑，然如上開所述，該份監聽譯文內容所載確
    為毒品買賣交易情事，是臺灣桃園地方法院檢察署之拘票既
    以被告涉有毒品案件，而核發拘提，雖其案由記載組織犯罪
    條例，而漏載毒品等案由，難認不法，況被告向證人即承辦
    員警馮理澤提出質問後，經證人馮理澤向楊梅分局偵查隊查
    證，即表示該次拘提是執行毒品案件，並持續追查拘票之案
    由確已更正為毒品危害防制條例後，亦將上情告知被告，已
    不影響被告基本權利之保障，此有證人馮理澤於本院證述詳
    實，此亦可從證人馮理澤所制作被告第一次（被告不同意夜
    間訊問）及第二次之調查筆錄案由由組織犯罪條例改為毒品
    危害防制條例足佐，此亦不為被告於本院審理所否認，是該
    項之拘提應屬合法。
  (二)又被告於本院審理中坦承曾因犯毒品危害防制條例案件，為
    列為楊梅分局毒品列管人口之事實，按特定人員尿液採驗辦
    法第10條及第3 條第1 款附表修正規定，屬列管之毒品人口
    ，且拘提時亦有事實可疑為施用毒品時，警察機關得隨時採
    驗。查本件被告先拒絕採驗，而楊梅分局在被告拒絕採尿後
    ，始於98年8 月26日下午4 時交付被告採驗尿液通知書予其
    收受，期間並未對被告身體上之強制採尿，直至翌（27）日
    上午8 時20分許，被告表示要上廁所，且經證人甲○○○○
    詢問，被告同意採尿後才交予紙杯給被告前往廁所，此有證
    人馮理澤於本院證述綦詳，亦核與被告於本院審理中亦供稱
    看到採驗尿液通知書後覺得不能違背規定才同意採尿，亦難
    認本案採尿過程有任何違背法令程序之處，而影響本案事實
    之認定，本案移送機關對被告所採之尿液程序，應屬合法。
  (三)另被告為警查獲後所採集之尿液檢體，經送請台灣檢驗科技
    股份有限公司以酵素免疫分析法初步檢驗，再佐以氣相層析
    質譜儀分析法確認檢驗結果確呈安非他命類陽性反應，此有
    桃園縣政府警察局楊梅分局列管毒品人口尿液檢體採集送驗
    紀錄表及台灣檢驗科技股份有限公司濫用藥物檢驗報告各1
    紙附卷可稽，足認被告上開任意性之自白確與事實相符，應
    堪採信。
  (四)按毒品危害防制條例於92年7 月9 日修正公布，自93年1 月
    9 日施行，而依修正後之規定，僅限於「初犯」及「5 年後
    再犯」2 種情形，始應先經觀察、勒戒或強制戒治程序。倘
    被告於5 年內已再犯，經依法追訴處罰，縱其第3 次（或第
    3 次以上）再度施用毒品之時間，在初犯經觀察、勒戒或強
    制戒治執行完畢釋放5 年以後，已不合於「5 年後再犯」之
    規定，且因已於「5 年內再犯」，顯見其再犯率甚高，原實
    施觀察、勒戒或強制戒治，已無法收其實效，即應依該條例
    第10條規定處罰；又所謂5 年戒斷期間之計算，係指相鄰之
    前後2 次施用毒品時間之間隔而言，非可飛躍自初次起算其
    5 年期間（最高法院95年度第7 次刑事庭會議決議、最高法
    院95年度台非字第65號判決參照）。查本件被告於前案觀察
    、勒戒執行完畢釋放後（87年7 月12日）5 年內，再因施用
    第二級毒品案件，經本院裁定送觀察、勒戒後，因認無繼續
    施用毒品傾向，於87年10月9 日觀察、勒戒執行完畢釋放出
    所，並經臺灣桃園地方法院檢察署檢察官以87年度偵字第
    13014 號為不起訴處分確定，此有臺灣高等法院被告前案紀
    錄表1 份在卷可憑，是本件被告施用第二級毒品犯行雖已於
    前案觀察、勒戒執行完畢釋放後5 年後，惟因其已於5 年內
    再犯，依上開說明，仍應追訴處罰。
  (五)綜上，本件事證明確，被告犯行堪以認定，應依法論科。
三、核被告乙○○所為，係犯毒品危害防制條例第10條第2 項之
    施用第二級毒品罪。被告於施用第二級毒品前持有第二級毒
    品之低度行為，應為其施用之高度行為所吸收，不另論罪。
    又被告有如上開事實欄一所載之科刑及執行紀錄，有臺灣高
    等法院被告前案紀錄表1 份在卷足憑，其受徒刑之執行完畢
    後5 年內故意再犯本件施用第二級毒品犯行，為累犯，應依
    刑法第47條第1 項之規定，加重其刑。爰審酌被告已有施用
    毒品前科，於本案復另行施用第二級毒品甲基安非他命，顯
    見其意志不堅，缺乏勒戒動機，其施用毒品足以導致精神障
    礙、性格異常，甚至造成生命危險，戕害一己之身體健康，
    惟念其犯後尚能坦承犯行、態度尚屬良好等一切情狀，量處
    如主文所示之刑，並諭知易科罰金之折算標準，以茲懲儆。
據上論斷，應依刑事訴訟法第273 條之1 第1 項、第299 條第1
項前段，毒品危害防制條例第10條第2 項，刑法第11條前段、第
47條第1 項、第41條第1 項前段，判決如主文。
本案經檢察官黃怡菁到庭執行職務。
中    華    民    國    98    年   12    月     31    日
                        刑事庭  法  官  鍾雅蘭
以上正本證明與原本無異。
如不服本判決，得自收受送達之翌日起10日內向本院提出上訴狀
（應附繕本），其未敘述上訴理由者，應於上訴期間屆滿後20日
內補提理由書狀於本院，上訴於臺灣高等法院。
                                書記官  楊郁馨
中    華    民    國    98    年   12    月     31    日
附錄本案論罪科刑法條：
毒品危害防制條例第10條
施用第一級毒品者，處6 月以上5 年以下有期徒刑。
施用第二級毒品者，處3 年以下有期徒刑。

司法院資訊處製作；財團法人民間司法改革基金會備份。
